最高法院刑事判決　　　　　　一○○年度台上字第四九二七號
上　訴　人　林輝銘
選任辯護人　羅美鈴律師
　　　　　　蕭維德律師
　　　　　　黃金洙律師
上列上訴人因違反毒品危害防制條例案件，不服台灣高等法院中
華民國一○○年六月三十日第二審判決（九十九年度上訴字第一
○一六號，起訴案號：台灣台北地方法院檢察署九十八年度偵字
第一二五○八號），提起上訴，本院判決如下：
    主  文
上訴駁回。
    理  由
按刑事訴訟法第三百七十七條規定，上訴於第三審法院，非以判
決違背法令為理由，不得為之。是提起第三審上訴，應以原判決
違背法令為理由，係屬法定要件；如果上訴理由書狀並未依據卷
內訴訟資料，具體指摘原判決不適用何種法則或如何適用不當，
或所指摘原判決違法情事，顯與法律規定得為第三審上訴理由之
違法情形，不相適合時，均應認其上訴為違背法律上之程式，予
以駁回。本件原判決撤銷第一審關於上訴人林輝銘部分之不當判
決，改判論處其製造第二級毒品罪刑。已詳敘認定犯罪事實之依
據及憑以認定之理由，並對上訴人否認犯罪之辯詞，如何不足採
信，均依據卷內資料予以指駁說明，從形式上觀察，並無任何違
背法令之處。查證據之取捨及事實之認定，為事實審法院之職權
，茍其所為判斷，無違經驗法則或論理法則，即不能任意指為違
法。原判決依憑上訴人之部分自白（坦承製造甲基安非他命未遂
），共同被告彭龍增之證述，通聯紀錄內容（下稱監聽譯文），
法務部調查局民國九十八年七月十三日調壹科字第○九八○○九
七八一三○號鑑定書、同局九十八年十一月十八日及九十九年四
月二十六日函文，房屋租賃契約書，現場照片，以及扣案如原判
決附表一、二所示之毒品、原料、器具等證據調查之結果，綜合
研判，認定上訴人確有與綽號為「阿扁」之成年男子，共同基於
製造甲基安非他命之犯意聯絡，由「阿扁」提供麻黃素及新台幣
五萬元予上訴人作為租賃製毒場地、購買製毒設備器材、化學配
料及藥品之用；上訴人於九十八年二月間租得位於新北市○○區
○○路房屋，並於陸續購買相關化學原料、製毒器具、設備後，
即在上址租處及其位於新北市○○區○○路住處，以紅磷法研究
製造甲基安非他命，迨至同年五月十九日成功製造出含有甲基安
非他命成分之結晶，進而於同日二十時許，攜帶製造完成之甲基
安非他命結晶二包，於前往指定地點欲交付予「阿扁」途中被查
獲之犯行。除敘明上訴人獲案當日欲交付予「阿扁」之前述二包
甲基安非他命，確係上訴人製造完成之成品外，就上訴人所為何
以應以既遂論罪，亦詳述其所憑之依據及其理由，均有相關證據
可資覆按。所為證據之取捨及判斷，核無不合。上訴意旨對原審
法院取捨證據及自由判斷證據證明力之適法職權行使，徒以自己
之說詞，泛指為違法，並就前開已經原判決指駁、說明之事項再
事爭辯，難認係適法之上訴第三審之理由。又刑事訴訟法第九十
八條規定訊問被告應出以懇切之態度，意在確保被告之心理不受
強制，得基於自由意思而為陳述，以期發現真實。至於偵（調）
查人員發現被告之陳述與卷內存在之證據明顯不符而於訊（詢）
問過程中加以質疑、詰責，若意在究明案情或使被告有釐清、說
明之機會，且觀其情狀顯不足以使被告之意志受壓抑，即屬偵（
調）查方法或技巧之合理使用，難認係非法之訊（詢）問方法。
查上訴人於九十八年六月五日接受檢察官訊問之光碟，經勘驗結
果，與上訴人之辯護人提出之譯文內容大致相符（見原審卷一第
二一五頁反面勘驗筆錄）。亦即該日上訴人之陳述與筆錄所載內
容應無不符。至於檢察官於提示監聽譯文予上訴人，後者表示看
不懂、沒印象、聊天、很多忘記了云云，檢察官乃質稱：「……
（監聽）電話講得清清楚楚。這一批就是你被查扣的那一批改的
」、「講什麼東西啦？你看清楚，跟你查扣的狀況一模一樣。有
這種聊天的嗎？說謊也看看證據啦。（譯文）你一條一條唸」、
「就是安非他命嘛，哪裡是聊天？法庭上你還在虎爛，你當法庭
是什麼地方？繼續唸」、「你有必要讓我這樣問你嗎？聊天咧。
一點都沒在吹牛」等語（見原審卷一第一八七至一九○頁）。僅
在質疑上訴人避重就輕或所述顯與卷內證據不符；且綜觀全訊問
意旨，上訴人均能對照監聽譯文回應檢察官之諸多追問並有所辯
白，足見其陳述具任意性，自不得指檢察官之訊問為違法。其次
，上訴人於九十八年五月二十日接受檢察官訊問之光碟，因機器
故障無法開啟，經修復結果，僅留存影像而無聲音等情，固有台
灣台北地方法院檢察署九十九年八月二十六日函可按（見原審卷
一第二一○頁）。原判決未說明該日筆錄所載上訴人之陳述與錄
音內容是否相符，而得為證據之理由，逕予援用，雖有瑕疵。然
上訴人於九十八年五月二十日訊問時供稱：580 克毒品（按即原
判決附表一編號1、2之甲基安非他命各一包）是「阿扁」五月十
七日給我的，他認為我沒有改好，我改好後就約這次交給他；「
是否承認扣案之安非他命是你改的？是」各等語（見偵字第一二
五○八號卷一第九八、一○○頁）。其後於同年六月五日檢察官
訊問時仍坦承：「【（譯文所指）你在收什麼尾？】就是17號還
是18號退回來給我的」、「（是否就是上一批你做不好別人退回
來要改的？）是」（見同上卷第一八○、一八一頁）；於原審訊
問時並坦承與「阿扁」係合夥關係。彭龍增亦於偵查中證稱：「
（你陪林輝銘到現場時，是否有看到『阿扁』嫌林輝銘的東西不
好，所以退貨？）有，約2、300公克，顏色黃黃的。當時『阿扁
』桌上有很多安非他命，所以『阿扁』就跟林輝銘講說你這個不
是，我的這些才是真正的安非他命」（見同上卷一第一○一頁）
。核諸卷附監聽譯文，亦無不符（見同上卷第一四六頁以下）。
亦即上訴人獲案時被查獲之甲基安非他命二包，係其製造之事實
，足可認定；縱除去九十八年五月二十日之筆錄，亦不影響於結
果之判斷。原審此部分之採證縱有上訴人所指之瑕疵，因不影響
於判決之結果，即與證據上之理由矛盾之違法情形不相適合。再
者，常見供施用之甲基安非他命多呈結晶狀，為法院依司法實務
經驗所已知。原判決附表一編號1、2、3 之扣案甲基安非他命結
晶，純度各為82.02％、90.18％及78.45％，同附表編號5之固、
液態混合結晶之純度亦達42.85%。有法務部調查局之鑑定書可按
（見同上卷二第二五一、二五二頁）。而本件已進行以紅磷法製
造甲基安非他命所需之合成及純化二階段；扣案如原判決附表一
編號6至23 之物品、器具上均有甲基安非他命成分殘留。其中編
號17含有活性碳，研判應係純化階段結晶殘留；編號6、7、8、9
、10、12、13、19、20、23等，因暴露於製毒環境中或有多重使
用功能，故合成階段產物或純化階段結晶皆有可能造成甲基安非
他命殘留等事實，均經原審認定明確（見原判決第十、十一頁）
。則原判決認定上訴人已完成甲基安非他命之製造，而以既遂論
罪，即不得指為違誤。原判決就扣案含甲基安非他命結晶及含甲
基安非他命成分之黑水是否足供施用，縱未說明，於判決之本旨
已不生影響，即與判決理由不備之違法情形有別，而不得據為合
法之上訴理由。又原判決附表一所示之毒（物）品均含甲基安非
他命成分，已經原判決認定明確，則其依毒品危害防制條例第十
八條第一項規定諭知沒收銷燬，亦不得指為違誤。末查，本件原
審係由受命法官依法行準備程序，審判期日則由合議庭審理，有
相關筆錄可按。原審審理結果認本案事證已明，於予上訴人最後
陳述機會後諭知辯論終結（見原審卷第二三四頁），於法尚無違
誤；上訴人所指未予最後陳述機會云云，與筆錄之記載尚有未合
。其餘上訴意旨，則未依卷內訴訟資料具體指摘原判決如何不適
用何種法則或如何適用不當，或所指摘原判決違法情事，顯與法
律規定得為第三審上訴理由之違法情形，不相適合時。依上說明
，本件上訴違背法律上之程式，予以駁回。
據上論結，應依刑事訴訟法第三百九十五條前段，判決如主文。
中    華    民    國  一○○  年    九    月    八    日
                      最高法院刑事第十二庭
                          審判長法官  黃  正  興  
                                法官  許  錦  印  
                                法官  林  瑞  斌  
                                法官  陳  春  秋  
                                法官  謝  靜  恒  
本件正本證明與原本無異
                                      書  記  官  
中    華    民    國  一○○  年    九    月   十三   日
                                                     m